【裁判字號】    89,訴,335
【裁判日期】    890621
【裁判案由】    損害賠償
【裁判全文】
臺灣嘉義地方法院民事判決  八十九年訴字第三三五號
    原      告  丁○○
                戊○○
                己○○
                庚○○
                丙○○
    共      同
    訴訟代理人  林德昇律師
    被      告  甲○○      住.
    訴訟代理人  乙○○      住.
右當事人間請求損害賠償事件，本院判決如左：
    主    文
被告應給付原告己○○新台幣柒拾萬陸仟伍佰玖拾捌元，給付原告丁○○、戊○○
、庚○○、丙○○各新台幣貳拾陸萬元，及均自民國八十九年四月六日起至清償日止
，按年息百分之五計算之利息。
原告其餘之訴駁回。
訴訟費用由被告負擔十分之三；餘由原告負擔。
本判決原告勝訴部分於原告己○○以新台幣貳拾肆萬伍仟元，原告丁○○、戊○○、
庚○○、丙○○各以新台幣捌萬陸仟元為被告供擔保後，得假執行。
原告其餘假執行之聲請駁回。
    事    實
甲、原告方面：
一、 聲明：被告應給付原告己○○新台幣（以下同）一百四十七萬六千五百九十八
     元、給付原告丁○○、戊○○、庚○○、丙○○各一百萬元，及均自起訴狀繕
     本送達被告之翌日起至清償日止，按年息百分之五計算之利息，並願供擔保，
     請准為假執行之宣告。
二、陳述：
（一）被告於八十八年七月二十五日上午在嘉義市○○路某處與一不詳姓名女子所騎
      機車發生擦撞，遭該女子騎乘機車追逐，嗣於七時許，被告騎乘重機車，途經
      嘉義市立棒球場大門走道尾處，本應注意車前狀況，隨時採取必要安全措施，
      詎其竟疏未注意，且依當時情況亦無不能注意情形，竟將騎乘之重機車撞擊棒
      球場設置禁止汽機車入內之單向固定橫置鐵欄杆，致該欄杆強力彈出，擊中被
      害人陳金足額右腿處，致陳金足額不支倒地，頭部撞及地面，造成顱內出血等
      傷，送醫不治於同年七月二十八日死亡，被告所為過失致死行為業遭台灣嘉義
      地方法院八十八年度交易字第二三六號及台灣高等法院台南分院八十九年交上
      易字第一四○號判決判處徒刑確定，被告對於陳金足額之死亡，應負全部過失
      責任。
（二）原告分別為被害人陳金足額之配偶及子女，且為支出醫藥費及殯葬費之人，依
      民法第一九二條第一項、一九四條第一項之規定，請求被告賠償原告所受之損
      害：
  １、醫療費用：被害人死亡前之醫療費用共計五千八百五十八元，由原告己○○支
      出。
  ２、殯葬費：被害人殯葬費共計四十七萬七百四十元，亦由原告己○○支付。
  ３、精神上損害賠償：原告每人各請求一百萬元。原告丁○○與被害人相依相伴數
      十年，老來頓失伴侶，痛苦難以言喻，其餘原告為被害人子女，被害人身體一
      向硬朗，原告亦期盼能承歡慈母膝下並盡孝道之際，卻因被告過失天人永隔，
      天倫夢斷，所受痛楚筆墨無以形容，而被告頗有資力、田產，爰請求被告各給
      付原告一百萬元，聊資慰藉。並請審酌雙方之身分地位：原告丁○○退休中
      ，與被害人相依為命相互扶持，頓缺被害人為伴，所有老人問題即產生，而其
      他原告在各行各業均屬普通行業，惟對於被害人盡孝盡責，失去母親，精神倍
      感痛苦。而被告不知其已否退休，惟依其行動反應，應有相當之工作在從事，
      實情則非原告所知。經濟狀況：原告等人在各行各業任職（丁○○除外），
      並無特殊之財富，被告則依原告假扣押查封之土地，在嘉義市熱鬧地區尚有二
      十多坪之土地，其他財產則原告無法知悉。加害程度：本件被告之加害行為
      ，導致被害人死亡之結果，且過失全部在被告，被告騎乘機車為避免追查而撞
      及欄杆也撞及被害人，又撞及後本想逃逸（據證人沈俊宏供述），嗣又否認撞
      擊行為，被告加害程度甚深且否認犯行其可責性甚重。其他情況：人死不能
      復生，原告等人本想盡孝之際，被害人因被告之侵權行為而致天人永隔，且事
      後被告之否認犯行，其態度更增加原告傷痛。
（三）原告己○○已取得汽機車責任險一百二十萬元。
三、證據：提出本院八十八年度交易字第二三六號及臺灣高等法院台南分院八十九年
    度交上易字第一四０號刑事判決影本各一份、殯葬費收據影本四份、戶籍謄本五
    份、醫療費用收據影本三份為證，並請求調閱上開刑事案卷。
乙、被告方面：
一、聲明：駁回原告之訴及假執行之聲請。
二、陳述：
（一）被告分別於七十五年一月與八十五年六月間因意外事故，兩度於林口長庚醫院
      進行腦挫傷性出血與硬腦膜外出血開刀手術，術後依據原負責手術之醫師之復
      診建議，自八十五年九月起完全停止出外工作迄今，基於目前無任何收入之情
      況，被告實無力賠償。依臺灣高等法院臺南分院八十九年度交上易字第一四０
      號刑事判決，被告固應為過失致死負，然被告查無犯罪前科，素行良好，僅因
      偶然不幸肇事，且本件肇事亦較一般道路車禍情節為輕，加以被告年近七十，
      核請考量上開判決用意，原告所具諸項支出之必要性，以及被告之學識程度，
      社會地位，謀生能力，家庭財力拮据等情，酌情判定之。
（二）原告業已依據強制汽機車責任保險法規向保險人領訖保險金一百二十萬元，此
      金額應由原告受償總額扣除之。被告國小畢業，原告之請求除精神慰撫金太高
      外，其餘均無意見。
三、證據：提出診斷證明書一份、新光產物保險公司收據及明細各一份為證。
丙、本院依職權向稅捐機關函查被告八十七年度申報薪資所得及財產歸戶情形。
    理    由
一、本件原告主張：被告於八十八年七月二十五日上午七時許，駕駛重機車途經嘉義
    市立棒球場大門走道尾處，因疏未注意車前狀況，隨時採取必要安全措施，所駕
    駛重之機車撞擊棒球場設置禁止汽機車入內之單向固定橫置鐵欄杆，致該欄杆強
    力彈出，擊中被害人陳金足額右腿處，致陳金足額不支倒地，頭部撞及地面，造
    成顱內出血等傷害，送醫不幸於同年七月二十八日死亡，刑事部分經本院及台灣
    高等法院台南分院判處過失致死徒刑確定，被告對於被害人陳金足額之死亡應負
    全部過失責任等事實，業據原告提出本院八十八年度交易字第二三六號及臺灣高
    等法院台南分院八十九年度交上易字第一四０號刑事判決各一份為證，經本院調
    閱上開刑事案卷核閱屬實，且為被告所不爭，堪認屬實。
二、按因故意或過失，不法侵害他人之權利者，負損害賠償責任、不法侵害他人致死
    者，對於支出醫療及增加生活上需要之費用或殯葬費之人，應負損害賠償責任、
    不法侵害他人致死者，被害人之父、母、子女及配偶，雖非財產上之損害，亦得
    請求賠償相當之金額，民法第一百八十四條第一項前段、第一百九十二條第一項
    、一百九十四條第一項分別定有明文。被告對於被害人陳金足額之死亡既應負侵
    權行為之損害賠償責任，原告丁○○為被害人陳金足額之配偶，原告戊○○、己○○、庚○○、丙○○均為被害人陳金足額之子女，有戶籍謄本五份附卷可憑，
    其等訴請被告賠償損害，依前開規定，自屬有理。原告請求被告賠償之金額，是
    否應予准許，分述如次：
（一）醫療費用：原告己○○請求其支出被害人死亡前之醫療費用，計五千八百五十
      八元，業據其提出醫療費用收據三份為證，並為被告所不爭，應予准許。
（二）殯葬費：原告己○○請求其支出被害人之殯葬費，計四十七萬七百四十元，業
      據其提出殯葬費收據四份為證，並為被告所不爭，亦應准許。
（三）精神上之損害：查原告丁○○晚年遭喪偶之痛，其餘原告則遭喪母之痛，其等
      精神必受極大之痛苦，原告丁○○已退休，其餘原告均任職於各行業，此為原
      告所自陳；至於被告係二十年十一月十一日生，年事已高，自陳國小畢業，八
      十五年間因病手術後即無業在家，八十七年係由其子乙○○申報扶養，有財政
      部臺灣省南區國稅局嘉義市分局八十九年四月八日南區國稅嘉市徵字第八九０
      ０六二四五號函一份附卷可稽，原告主張被告在嘉義市尚有土地，據本院向國
      稅局函查結果，被告於嘉義市確有土地及房屋等不動產，有財政部台灣省北區
      國稅局桃園縣分局八十九年四月二十五日北區國稅縣資第八九０五二八四五號
      函一份在卷足憑，本院斟酌兩造之身份、地位、經濟等情形，認原告所受非財
      產上損害，各以五十萬元，合計二百五十萬元為相當，是原告此部分之請求於
      此範圍內應予准許，逾此範圍之請求則難認有據，應予駁回。
三、綜上所述，原告己○○得請求之金額為九十七萬六千五百九十八元，其餘原告得
    請求之金額各為五十萬元。按被保險汽車發生汽車交通事故，受益人得在本法規
    定之保險金額內，直接向保險人請求給付保險金；保險人依本法規定給付之保險
    金，視為加害人或被保險人損害賠償之一部分，加害人或被保險人受賠償請求時
    ，得扣除之，強制汽車責任保險法第二十八條、第三十條分別定有明文。本件原
    告己○○業已依強制汽車責任保險法之規定向強制汽車責任保險之保險人領取保
    險金一百二十萬元之事實，為原告所自認，並有被告所提出之新光產物保險公司
    收據及明細各一份為證，自係屬實，揆諸前開說明，被告自得將原告所受之上開
    保險金，視為應給付賠償額之一部分予以扣除，是被告此部分主張有理。至於扣
    除之方式，因該一百二十萬元並非不可分，參酌民法第二百七十一條之規定，應
    由原告五人平均分擔扣除，即每一原告分擔二十四萬元扣除之。經扣除上開已由
    保險人給付予原告之一百二十萬元後，原告己○○得請求之金額為七十三萬六千
    五百九十八元，其餘原告得請求之金額各為二十六萬元。從而，原告基於侵權行
    為之法律關係，請求被告賠償其等所受之損害，原告己○○於七十三萬六千五百
    九十八元、其餘原告各於二十六萬元之範圍內，及均自起訴狀繕本送達被告之翌
    日即八十九年四月六日起至清償日止，按年息百分之五計算之利息，為有理由，
    應予准許；逾此範圍之請求，於法無據，均應予以駁回。
四、本件事證已臻明確，兩造其餘攻擊防禦方法，於本件判決之結果無影響，爰不一
    一論述，附此敘明。
五、原告陳明願供擔保，聲請宣告假執行，經核其勝訴部份，於法並無不合，爰各酌
    定相當之擔保金額宣告之；至於原告敗訴之部分，其假執行之聲請即失所附麗，
    應併予駁回。
六、據上論結，本件原告之訴為一部有理由，一部無理由，依民事訴訟法第七十九條
    但書、第八十五條第一項前段、第三百九十條第二項，判決如主文。
中      華      民      國    八十九    年      六      月    二十一    日
~B臺灣嘉義地方法院民事庭
~B    法  官  黃渙文
右為正本，係照原本作成。
如對本判決上訴須於判決送達後廿日內向本院提出上訴狀
中      華      民      國    八十九    年      六      月    二十三    日
~B    書記官  李宏仁


司法院資訊處製作；財團法人民間司法改革基金會備份。
